【裁判字號】    98,審訴,6946
【裁判日期】    990310
【裁判案由】    損害賠償
【裁判全文】
臺灣臺北地方法院民事判決            98年度審訴字第6946號
原      告  己○○○
            庚○○
            丁○○
前列3 人共
同訴訟代理  戊○○
人
被      告  壬○○
            子○○
            癸○○
            丙○○
            乙○○
            辛○○
            甲○○
上列當事人間請求損害賠償事件，本院判決如下：
    主  文
原告之訴駁回。
訴訟費用由原告負擔。
    事實及理由
一、按原告之訴，依其所訴之事實，在法律上顯無理由者，法院
    得不經言詞辯論，逕以判決駁回之。民事訴訟法第249 條第
    2 項定有明文。又民事訴訟法第249 條第2 項所謂原告之訴
    ，依其所訴之事實，在法律上顯無理由者，係指依原告於訴
    狀內記載之事實觀之，在法律上顯然不能獲得勝訴之判決者
    而言（最高法院62年台上字第845 號判例參照）。
二、本件原告起訴事實，詳如附件所示。
三、本件未行言詞辯論，被告亦未提出書狀作何聲明或陳述。
四、按國家賠償法第13條規定「有審判或追訴職務之公務員，因
    執行職務侵害人民自由或權利，就其參與審判或追訴案件犯
    職務上之罪，經判決有罪確定者，適用本法規定」，此規定
    意旨在維護審判職務之公務員審判之獨立性及追訴職務之公
    務員不受外界干擾，不因審級、法院法律見解不同或事實認
    定上之差誤，而動輒致生是否違法侵害人民權益之問題，因
    此公務員執行職務均依審理或偵查所得之證據及其他資料，
    本其心證及自己確信之見解為事實及法律上之判斷，各級審
    判或追訴職務之公務員，就同一案件所形成之心證或見解，
    彼此有所不同難以避免，倘有心證或見解上之差誤，訴訟制
    度本身亦有糾正之機能，上述難於避免之差誤，在合理範圍
    內，應予容忍，亦不宜任由當事人逕指為不法侵害人民之自
    由或權利，而任意提起訴訟請求損害賠償，始足以避免訴訟
    當事人以另行提起訴訟方式，利用其他法院審理損害賠償，
    以求得於本案之外重審原案，致生司法見解之分歧。因之，
    國家賠償法第13條規定將職司審判或追訴職務之公務員限於
    「參與審判或追訴案件犯職務上之罪，經判決有罪確定」之
    情形，參照民法第186 條第1 項後段關於公務員因過失違背
    對於第三人應執行之職務，致第三人之權利受有損害者，被
    害人須以不能依他項方法受賠償時為限，始得向公務員個人
    請求損害賠償之規定，是於公務員係因過失之情形，被害人
    僅得依國家賠償法之規定，以公務員因過失違背對於第三人
    應執行之職務，致其權利受損害，而請求國家賠償；至於因
    故意違背對於第三人之職務致第三人之權利受損害之情形，
    固得依據民法第186 條第1 項對公務員個人請求損害賠償，
    然參以司法院大法官會議釋字第228 號解釋及理由書所揭示
    意旨，為維護審判獨立及追訴不受外界干擾所必要，若對於
    有審判或追訴職務之公務員，主張因其執行職務故意侵害人
    民自由或權利，而依民法第186 條規定請求該公務員個人賠
    償損害時，自亦應就關於公務員個人之損害賠償責任與國家
    賠償責任立於同一標準，即在該公務員就參與審判或追訴案
    件犯職務上之罪，並有經判決有罪確定之情形下，公務員始
    負損害賠償責任，如此方足以達前述國家賠償法第13條特別
    規定所欲維護之審判獨立不受外界干擾之目的。
五、經查：
  (一)本件原告前以渠等受訴外人台北富邦商業銀行股份有限公司
    安和分公司（下稱台北富邦銀行）所屬理財專員詹桂英、謝
    雅紅之詐欺，向被告申購被告代理銷售之保息連動式債券，
    嗣因該債權配息未達約定利率，乃終止投資該債權，並辦理
    回贖，詎訴外人台北富邦銀行僅返還部分投資款，乃起訴請
    求訴外人台北富邦銀行返還渠等本金差額，及投資期間按年
    息5%計算之法定遲延利息等情，經本院95年度訴字第11981
    號、臺灣高等法院96年度上字第343 號判決認定原告與訴外
    人台北富邦銀行間簽訂之信託契約並無顯失公平之情事，且
    原告等於簽訂信託契約前已將契約書帶回審閱，訴外人台北
    富邦銀行也已充分揭露投資風險，其所屬理財專員並無詐欺
    原告等情，而駁回原告之請求確定，嗣原告再依民事訴訟法
    第496 條第1 項第1 款、第497 條等規定，對原確定判決提
    起再審，亦經臺灣高等法院97年度再易字第12號判決駁回其
    再審之訴等情，業經本院依職權調閱上開案卷查核明確。
  (二)原告雖主張被告等分別擔任上開民事案件之獨任法官、審判
    長、陪席法官及受命法官，有未詳閱卷證、逐一詳加調查審
    核而故意或至少有過失侵害原告利益等情，惟查，被告7 人
    為上開民事案件之承審法官，原告主張上開理由，核均屬被
    告基於其心證及自己確信之見解，命當事人就訴訟資料為辯
    論後所為關於證據取捨或事實認定之論斷，尚難認有何不法
    侵害原告之自由或權利情事，況被告等乃職司審判職務之公
    務員，原告主張如上所述有關被告侵害其權利之情事，經核
    均屬被告行使公權力之職務上行為，而被告基於公務員身分
    執行審判職務所製作之判決書內容，縱有誤寫誤繕情事，原
    告本可依法聲請更正錯誤之處；原告若不服判決結果，亦可
    循審級利益提起上訴予以救濟，並無侵害其訴訟權利可言。
    再者，原告亦未證明被告有因參與審判犯職務上之罪，經刑
    事判決確定有罪之情形，揆諸上開規定及說明，亦堪認被告
    並無應負侵權行為損害賠償責任之情事。從而，原告依民法
    侵權行為之規定，請求被告負連帶損害賠償責任，即無依據
    。原告提起本件訴訟，在法律上顯無理由，爰不經言詞辯論
    程序，逕以判決駁回之。
六、本件原告之訴顯無理由，依民事訴訟法第249 條第2 項、第
    85條第1 項前段，判決如主文。
中    華    民    國    99    年    3     月    10    日
                  民事第六庭法  官  蔡和憲
上為正本係照原本作成。
如對本判決上訴，須於判決送達後20日內向本院提出上訴狀。
中    華    民    國    99    年    3     月    11    日
                            書記官  廖素芳

司法院資訊處製作；財團法人民間司法改革基金會備份。
